【裁判字號】    90,自,323
【裁判日期】    900821
【裁判案由】    公然侮辱
【裁判全文】
臺灣臺北地方法院刑事判決                           九十年度自字第三二三號
    自  訴  人  乙○○
    被      告  丁○○
右列被告因公然侮辱案件，經自訴人提起自訴，本院判決如左：
    主  文
丁○○公務員假藉職務上之機會公然侮辱人，處拘役肆拾日，如易科罰金，以參佰元
折算壹日。
    事  實
一、丁○○於民國八十九年間係台北市○○路○段一百五十六號台北市政府警察局文
    山二分局「興隆派出所」之分局員兼主管，為依法令執行公務之人員。乙○○於
    八十九年十一月十一日十六時許駕車至台北市○○街訪友，正要將車停放於該處
    一百七十六巷十二號門前時，遭該社區管理員陳玉光阻止，後二人發生爭執，乙○○因而受有頭部外傷，乙○○經友人陪同至台北市立萬芳醫院包紮傷口後，同
    日十七時許即至興隆派出所報案，經派出所警員受理並製作筆錄，乙○○表示陳
    玉光涉犯殺人未遂、妨害自由及傷害等罪嫌，要求承辦員警將上述罪名填寫在報
    案三聯單上，丁○○在場執勤聞言，因認警局之報案三聯單案由，非由當事人所
    能任意認定，應係由檢察官認定，而不同意在該單上記載殺人未遂之案由，復認
    乙○○以命令之口氣，要求其派警員至案發現場找尋陳玉光所持之兇刀不當，而
    不同意派員至現場找兇刀，乙○○即至興隆派出所門口之不特定人或多數人所能
    共見共聞之場所，以行動電話打給台北市政府警察局文山二分局，要求該局命令
    丁○○派員警至案發現場找尋兇刀，此時丁○○因於十八時許，有要案會報將至
    分局開會，正要走出派出所時，乙○○在盛怒下對丁○○說：「你身為警察，上
    級單位一直強調應該親民、便民、你是什麼態度」，丁○○聞言惱羞成怒，竟出
    於侮辱人之故意，假借職務上之機會，在興隆派出所門口外，怒斥乙○○「你是
    刁民」，足以貶損乙○○之人格及社會評價。
二、案經乙○○向本院提起自訴。
    理  由
一、訊據被告丁○○對於自訴人乙○○在右揭時、地向該主管之興隆派出所報案及因
    報案三聯單填寫、是否至案發現場找尋兇刀等事發生爭執之事實均不否認，惟矢
    口否認其在興隆派出所門口曾怒斥自訴人「你是刁民」等語，辯稱：其未對自訴
    人說你是刁民的話，沒有在自訴人面前辱罵他云云。惟查：
（一）、自訴人於八十九年十一月十一日十七時許至興隆派出所報案後，因填寫報案
        三聯單之罪名及要求被告指派警員至案發現場找尋陳玉光所持兇刀等事與被
        告發生爭執，自訴人即外出至興隆派出所門口，欲以行動電話打給台北市政
        府警察局文山二分局，要求該局命令被告派員警至案發現場找尋兇刀，此時
        被告因於十八時許，有要案會報將至分局開會，正要走出派出所時，與自訴
        人又在派出所門口，即不特定人或多數人所能共見共聞之場所，發生言語爭
        執等事實，為被告所不否認，並經自訴人指述明確外，復有在場之警員甲○○證稱：「我從派出所出來，主管（按指丁○○）告訴我拿鑰匙開車帶他們
        到現場，並叫我們不要違法搜索。當時我出去外面時，被告和自訴人都在派
        出所外面。」等語，及戊○○證稱：「當時我值七點到九點的班，值櫃台的
        班。我七點整到櫃台執勤。」、「（問證人戊○○執勤時看到什麼？）主管
        丁○○及其他同事向自訴人乙○○解釋報案三聯單的事情，當時我在場，關
        於勾選的事情是由我們決定，他們因此而發生爭執，因為自訴人要勾選殺人
        、恐嚇、妨害自由、傷害等罪，但主管認為這是我們的權利不同意，主管和
        自訴人乙○○起爭執後，兩個人情緒很激動，但我沒有聽到他們在說什麼。
        後來主管當天要開一個專案會議，自訴人有到派出所的門口，主管當時要出
        去開會，當時他們有在外面說一些話」等語可資證明。
（二）、自訴人於盛怒下對被告說：「你身為警察，上級單位一直強調應該親民、便
        民、你是什麼態度」，被告聞言惱羞成怒，在興隆派出所門口外，怒斥自訴
        人「你是刁民」等語，業經自訴人指訴綦詳，並有與陪同自訴人至興隆派出
        所報案之友人丙○○於本院調查時結證稱：「到了警察局寫筆錄，製作筆錄
        的警員態度很好，作筆錄當中，丁○○進來，態度惡劣，當時自訴人要告陳
        玉光殺人未遂，丁○○不肯自訴人告陳玉光殺人未遂，因為他們本來就熟識
        ，因為我姐姐告訴我，陳玉光是當地的警衛，丁○○在派出所的門口說『你
        （乙○○）是刁民』，當時乙○○在派出所的門口靠近馬路打電話，我站在
        丁○○的旁邊，警員都在派出所裡面，甲○○在警局裡面的小房間，他應該
        是聽不到。之後他們主管叫甲○○派車送我們到現場。」等語可資證明。
（三）、被告於本院調查時以在場值勤警員甲○○、戊○○可證明其未對自訴人說「
        你是刁民」等語，向本院聲請傳訊該二人，經本院於調查、審理時傳訊甲○○、戊○○；甲○○證稱：「（問證人甲○○有無聽到乙○○或丁○○互相
        爭執時所說的話？）沒有。」等語，又證人戊○○證稱：「「（問證人戊○○執勤時看到什麼？），．．  後來主管當天要開一個專案會議，自訴人有
        到派出所的門口，主管當時要出去開會，當時他們有在外面說一些話，但因
        是電動門關著，我聽不到。」等語，上開證人之證詞均無法證明被告未對自
        訴人說「你是刁民」之言。
（四）、被告於八十九年間係台北市○○路○段一百五十六號台北市政府警察局文山
        二分局「興隆派出所」之分局員兼主管，為依法令執行公務之人員，亦有卷
        附台北市政府警察局九十年六月十五日北市警督字第九０二六四六七一００
        號函附之訪問調查報告表、報告書、值勤表、偵訊筆錄、派出所工作紀錄等
        資料可按。綜上自訴人指訴、在場之證人證詞，被告所辯尚難以採信，事證
        已經明確，犯行足勘認定，應依法論科。
二、被告丁○○係任台北市政府警察局文山二分局「興隆派出所」之分局員兼主管，
    為依法令執行公務之人員，派出所門口係不特定或多數人得以共見共聞之處所，
    而「刁民」之詞乃為客觀上足使人感受侮辱之言詞，被告丁○○於值勤時利用職
    務上之機會，對來報案之民眾為之，核被告所為係犯刑法第三百零九條第一項之
    公然侮辱罪。被告係台北市政府警察局文山二分局「興隆派出所」之分局員兼主
    管，為公務員假職務上之機會，犯刑法第三百零九條之罪，應依刑法第一百三十
    四條加重其刑。爰審酌被告為警察人員任派出所主管，受有良好之警察教育，原
    應具有服務民眾之觀念，竟對來所報案之民眾，口出侮辱之言詞，顯然違背警察
    任務為依法維持公共秩序，保謢社會安全，防止一切危害，促進人民福利及警察
    機關受理刑事案件報案單一窗口實施要點規定之民眾報案，不分本轄或他轄刑事
    案件，均應立即受理，妥適處理，不得拒絕、推諉，並登錄於受理報案登記簿以
    備通報處置、追蹤查考，不論特殊、重大或普通刑事案件及當事人身分，均應態
    度誠懇和藹，立即反應等警察法規之要求，且被告於犯罪後毫無悔意，於開庭時
    對其所為，仍認理所當然，表現出傲慢態度，被告在法庭如此，實不難想像其在
    任所處理人民報案之態度，及被告所為已經造成警察形象之嚴重損害，自訴人人
    格法益之損害等一切情狀，量處如主文所示之刑，並諭知易科罰金之折算標準，
    以資懲儆。
據上論斷，應依刑事訴訟法第二百九十九條第一項前段、刑法第三百零九條第一項、
第一百三十四條、第四十一條第一項，罰金罰鍰提高標準條例第一條前段、第二條，
判決如主文。
中    華    民    國      九十        年      八    月  二十一          日
                                      臺灣臺北地方法院刑事第九庭
                                          法  官  王  綽  光
右正本證明與原本無異。
如不服本判決，應於判決送達後十日內，向本院提出上訴狀。
                                          書記官  潘  惠  梅
中    華    民    國      九十        年      八    月  二十四          日
附錄論罪科刑法條：刑法第三百零九條
公然侮辱人者，處拘役或三百元以下罰金。
以強暴犯前項之罪者，處一年以下有期徒刑、拘役或五百元以下罰金。


司法院資訊處製作；財團法人民間司法改革基金會備份。
